【裁判字號】    97,建,105
【裁判日期】    971105
【裁判案由】    給付工程款
【裁判全文】
臺灣臺中地方法院民事判決               97年度建字第105號
原      告  甲○○
訴訟代理人  乙○○
被      告  丁○
                        號7樓.
            丙○○
上列當事人間請求給付工程款事件，經於民國97年10月13日言詞
辯論終結，本院判決如下：
    主    文
被告丁○應給付原告新臺幣900,000元，及自民國97年9月1日起
至清償日止，按週年利率百分之5計算之利息。
原告其餘之訴駁回。
訴訟費用新臺幣9,800元由被告丁○負擔。
本判決第一項於原告以新臺幣300,000元為被告丁○供擔保後，
得假執行；但被告丁○如以新臺幣900,000元為原告預供擔保後
，得免為假執行。
原告其餘假執行之聲請駁回。
    事實及理由
甲、原告方面：
  一、聲明：被告應連帶給付原告新臺幣（下同）90萬元，及自
      民國97年9月1日起至清償日止，按週年利率百分之5計算
      之利息。並願供擔保，請准宣告假執行。
  二、陳述：
      （一）兩造於民國96年6月20日簽訂合建契約書，由被告
            二人提供坐落臺中縣霧峰鄉地○段第726、727、74
            7地號等三筆土地，由原告施工興建案名為「丁○
            集合住宅新建工程」之建物，嗣工程因故無法繼續
            進行，雙方乃於96年7月20日簽立協議書，被告同
            意將原告為興建系爭建物所已支出之工程款項，以
            90萬元之總價給付原告並解除兩造間之系爭合建契
            約。詎被告迄未給付，為此爰依上開協議書之法律
            關係，訴請被告連帶給付90萬元，及自97年9月1日
            起至清償日止，按週年利率百分之5計算之利息。
      （二）被告丙○○雖未參與協議，但被告丁○之協議代理
            人即訴外人蕭晤維於協議時有表示除了被告丁○部
            分外，被告丙○○的部分伊也可以完全作主等語，
            因此協議書上才只記載被告丁○，而未記載被告丙
            ○○。但被告丙○○既是原合建契約之當事人之一
            ，被告二人內部如何協議？原告並不清楚，因建築
            執照之起造人為被告丁○一人，所以被告丁○所簽
            立之協議書，應該可以代表被告丙○○，原告自得
            要求被告丙○○亦應依協議書之內容付款。
  三、證據：提出合建契約書、協議書、支出明細等為證。
乙、被告丁○方面：
  一、聲明：原告之訴及假執行之聲請均駁回，如受不利判決，
      願供擔保，請准宣告免為假執行。
  二、陳述：兩造原先確有簽立合建契約書，但嗣因可歸責於原
      告而致無法繼續興建，乃於96年7月20日協議由被告另覓
      其他營造人接手興建。協議書雖約定由被告給付原告先前
      已興建部分之工程材料款90萬元，但此項工程材料款須待
      被告覓得其他營造人接手工程後，再由接手之營造人支付
      予原告，惟因工地已開挖地下室，形成一個大洞，很多人
      不知道是何原因無法繼續興建，因此接手意願不高，再加
      上原物料大漲的關係，所以到目前為止尚未覓到接手之其
      他營造人。
  三、證據：提出協議書原本為證，並聲請傳訊證人林全漢。
丙、被告丙○○方面：未於言詞辯論期日到場，僅提出答辯狀聲
    明及陳述如下：
  一、聲明：原告之訴及假執行之聲請均駁回，如受不利判決，
      願供擔保，請准宣告免為假執行。
  二、陳述：原告與被告丁○簽訂合建契約，因被告丁○無力履
      約致合約中止，被告丁○乃與原告簽訂協議書，同意支付
      90萬元結算工程款。被告丁○與原告所簽訂之合約書及協
      議書均係被告丁○所為之意思表示，並未經被告丙○○本
      人親自簽名認同。被告丁○為遂行其興建之目的，曾向被
      告丙○○承諾所有工程事宜均由其統籌處理，不會造成被
      告丙○○任何困擾。據上，被告丁○片面與原告協議支付
      90萬元工程款，被告丙○○自始至終從未參與，亦未被告
      知，則該款項自應由被告丁○全額支付，被告丙○○無給
      付之義務。
丁、得心證之理由：
  一、程序方面：本件被告丙○○未於言詞辯論期日到場，核無
      民事訴訟法第386條各款所列情形，就被告丙○○部分，
      爰依原告之聲請，由其一造辯論而為判決。
  二、按當事人主張有利於己之事實者，就其事實有舉證責任；
      又主張之事實，經他造於準備書狀或言詞辯論時，或於受
      命法官前自認者，無庸舉證。民事訴訟法第277條、第279
      條第一項分別定有明文。而當事人於訴訟上所為之自認，
      於辯論主義所行之範圍內有拘束當事人及法院之效力，法
      院應認其自認之事實為真，以之為裁判之基礎，法院不得
      為與自認之事實相反之認定。次按，附停止條件之法律行
      為，於條件成就時，發生效力。因條件成就而受不利益之
      當事人，如阻其條件之成就者，視為條件已成就。民法第
      99條第1項、第101條第1項分別定有明文。
  三、經查，原告主張兩造於96年6月20日簽訂合建契約書，被
      告二人提供坐落臺中縣霧峰鄉地○段第726、727、747地
      號等三筆土地，由原告施工興建案名為「丁○集合住宅新
      建工程」建物，嗣工程因故無法繼續進行，被告丁○委由
      訴外人蕭晤維，原告則委由乙○○為各自之代理人，經訴
      外人林全漢居中協調後，於96年7月20日簽立協議書，約
      定被告丁○同意就原告所興建之系爭建物業已支出之工程
      款項，以90萬元之總價給付予原告，並解除兩造間之系爭
      合建契約等情，業據原告提出合建契約書、協議書、支出
      明細等為證，核與居中協調雙方達成協議內容之證人林全
      漢於本院97年10月13日言詞辯論期日到庭結證內容相符，
      且為被告丁○所不爭執，核屬實在。
  四、次查，依卷附系爭協議書所約定：「1.甲方同意以總價新
      台幣玖拾萬元正（付給乙方），雙方並自即日起達成共識
      及解除前雙方所立之任何合約。」、「2.（甲方）自即日
      起另覓接手營造人，並於（接手人）入場之日起七天內由
      甲方先將前待付之材料款付給乙方。」、「3.另餘未付（
      即玖拾萬元扣除材料款部分）之款項甲方同意於銀行撥付
      建融第一期款項內現金撥付交與乙方（此款項須在銀行撥
      款後三日內付給乙方不得有異議。」之內容觀之，被告丁
      ○應於覓得接手營造人及銀行撥付建築融資第一期款時，
      分二次給付原告合計90萬元。另查，被告丁○之代理人蕭
      晤維在系爭協議書外，另有附帶同意於1、2個月之期限內
      覓得營造人來接手，訴外人蕭晤維為被告丁○之代理人，
      其所為之意思表示，直接對被告丁○本人發生效力，且事
      後被告丁○亦同意此一約定等情，有本院96年度建字第16
      7號民事判決可參。被告丁○自承因工程中斷，他人接手
      意願不高，加以原物料大漲的關係，因此迄今仍未覓得接
      手營造人。又查被告二人原所提供之臺中縣霧峰鄉地○段
      第726、727、747地號等三筆土地，嗣因其他債務關係，
      而為債權人聲請法院強制執行，其拍賣範圍並兼含土地上
      之鋼筋、地基及建照在內，此有本院97年度執字第40049
      號執行卷證可參。是被告丁○未能覓得接手營造人及取得
      銀行建築融資期款一節，自係可歸責於被告丁○一方之事
      由，應視為付款條件業已成就。則依系爭協議書之約定，
      被告丁○自應給付90萬元予原告，原告對被告丁○所為主
      張，核屬有據。
  五、原告雖另以被告丙○○也是原合建契約之當事人，且建築
      執照之起造人為被告丁○一人，故被告丁○所簽立之協議
      書，應可代表被告丙○○，原告亦得依協議書約定要求被
      告丙○○付款云云。但查，被告丙○○具狀否認有參與或
      同意協議書之約定。另綜觀全卷，並無被告丙○○有授與
      代理權予訴外人蕭晤維代理協議之證明；又建築執照之起
      造人，僅係具名向建築主管機關為建築執照申請之人，核
      與系爭私法上之合建契約無涉，尚無從以被告丁○為建築
      執照之起造人一節，即謂被告丁○可當然代表被告丙○○
      簽立協議書。是被告丙○○既非系爭協議書之當事人，則
      原告依系爭協議書之約定，訴請被告丙○○應連帶給付系
      爭協議書所約定之給付內容，於法自非有據。
  六、綜上所述，本件原告依系爭協議書之法律關係，請求被告
      連帶給付，就其中被告丁○應給付原告90萬元，及自97年
      9月1日起至清償日止，按週年利率百分之5計算之利息範
      圍內，為有理由，爰予准許，逾此範圍所為主張，則屬無
      據，應予駁回。
  七、本件兩造分別陳明願供擔保，聲請宣告假執行及免為假執
      行，就原告勝訴部分，核無不合，爰各酌定相當之擔保金
      額，併予准許。至原告敗訴部分，其假執行之聲請，失所
      附麗，則予駁回。
  八、本件事證已臻明確，兩造其餘攻擊防禦方法及舉證，核與
      判決結果無影響，爰不逐一論述，併予敘明。
戊、據上論結，原告之訴為一部有理由、一部無理由，依民事訴
    訟法第385條第1項前段、第79條、第390條第2項、第392條
    ，判決如主文。
中    華    民    國    97    年    11    月    5     日
                  民事第二庭    法  官  林宗成
上正本係照原本作成。
如對本判決上訴，須於判決送達後20日內向本院提出上訴狀。
中    華    民    國    97    年    11    月    5     日
                                書記官


司法院資訊處製作；財團法人民間司法改革基金會備份。
